【裁判字號】    98,易緝,94
【裁判日期】    990108
【裁判案由】    竊盜
【裁判全文】
臺灣桃園地方法院刑事判決              98年度易緝字第94號
公  訴  人  臺灣桃園地方法院檢察署檢察官
被      告  丁○○
被      告  甲○○
上列被告因竊盜案件，經檢察官提起公訴（96年度偵字第28738
號），本院判決如下：
    主  文
丁○○、甲○○共同攜帶兇器竊盜，均累犯，各處有期徒刑柒月
。扣案老虎鉗壹支沒收。
    事  實
一、丁○○於民國95年間因違反毒品危害防制條例案件，經本院
    以95年度壢簡字第922 號判決判處有期徒刑4 月確定，甫於
    95年9 月8 日易科罰金執行完畢；甲○○於93年間因違反毒
    品危害防制條例等案件，經臺灣板橋地方法院以94年度訴緝
    字第110 號判決判處有期徒刑8 月、4 月，應執行有期徒刑
    10月，甫於95年4 月6 日執行完畢。竟均不知悔改，於96年
    11月18日上午10時許，丁○○搭載甲○○騎乘其所有車牌號
    碼SMJ-192 號輕型機車，途經桃園縣楊梅鎮○○街（起訴書
    誤載為要平街）雙連坡營區獵孤彈庫，見無人看守，認有機
    可乘，竟共同基於意圖為自己不法所有之竊盜犯意聯絡，攜
    帶丁○○所有，客觀上足以危害他人生命、身體安全足供兇
    器使用之老虎鉗1 支，由甲○○負責在旁觀測情勢，丁○○
    則持前揭老虎鉗將屬於軍方管理之蛇腹形鐵絲網拔起後剪下
    約2 公斤（總價值約新臺幣（下同）1000元）後，暫時集中
    於一旁而置於渠等實力支配範圍內，嗣正準備搬運離去之際
    ，適執行巡邏勤務之員警戊○○、丙○○當場發現而逮捕，
    並扣得老虎鉗1 支。
二、案經桃園縣政府警察局楊梅分局報請臺灣桃園地方法院檢察
    署檢察官偵查起訴。
    理  由
壹、程序部分：
    按被告以外之人於審判外之言詞或書面陳述，除法律有規定
    者外，不得作為證據。又被告以外之人於審判外之陳述，雖
    不符前4 條之規定，而經當事人於審判程序同意作為證據，
    法院審酌該言詞陳述或書面陳述作成時之情況，認為適當者
    ，亦得為證據。當事人、代理人或辯護人於法院調查證據時
    ，知有第159 條第1 項不得為證據之情形，而未於言詞辯論
    終結前聲明異議者，視為有前項同意，刑事訴訟法第159 條
    第1 項、第159 條之5 分別定有明文。查證人乙○○（起訴
    書誤載為陳東屏）於警詢時之陳述，固係審判外之陳述，惟
    被告2 人就上開審判外之陳述，於本院審理中知有該項證據
    均未曾於言詞辯論終結前聲明異議，而本院審酌該證人陳述
    作成時之情況，並無違法取證及證明力過低之瑕疵，亦認以
    之作為證據為適當，依前揭規定說明，自有證據能力。至證
    人丙○○、戊○○於偵查中於供前具結所為之陳述（有結文
    2 紙附於偵查卷可稽），係檢察官依法訊問，復無其他事證
    足資認定其於檢察官訊問時有受違法取供情事，並無特別不
    可信之情況，依刑事訴訟法第159 條之1 第2 項之規定，亦
    有證據能力。另本件認定事實引用之卷內其餘所有卷證資料
    （包含文書證據、物證等證據），並無證據證明係公務員違
    背法定程序取得，且被告等亦未於言詞辯論終結前表示異議
    ，均有證據能力。
貳、實體部分：
一、訊據被告丁○○於本院審理中對於前揭犯行均坦承不諱，而
    被告甲○○則矢口否認有何竊盜犯行，辯稱：案發當日伊與
    丁○○騎乘機車途經楊梅鎮○○街雙連坡營區附近時，丁○○說要到路邊小解，伊原在機車旁邊等他，但因當時正在下
    雨，伊等待約10、20分鐘後跑到站崗亭躲雨，才發現丁○○
    已經將鐵絲網剪下且站在站崗亭，渠等2 人站在該處聊天時
    ，警察即將渠等逮捕，伊並未看見丁○○剪鐵絲網的過程云
    云。經查：（一）被告丁○○於本院審理中已坦承其於前開
    時、地，持其所有之老虎鉗將屬於軍方管理之蛇腹形鐵絲網
    拔起後剪斷而竊取等事實，復經證人乙○○於警詢中、證人
    戊○○、丙○○於偵查及本院審理中證述明確，又有贓物認
    領保管單1 張、現場照片6 張附卷可稽及老虎鉗1 支扣案可
    佐。（二）被告丁○○於偵查中固曾辯稱：伊以為該處是空
    營區，鐵絲網是別人不要的云云，然證人丙○○、戊○○於
    偵查中明確證述：該處是軍營地，一般人都看的出來是軍營
    ，且軍方會派人去巡邏等語，參諸卷附現場照片、證人戊○○提出附卷之現場位置圖1 份及其於本院審理中證稱被告2
    人剪斷鐵絲網之位置係在軍營大門空地左側、靠近站崗亭之
    草叢處等客觀情況判斷，一般人應可認識蛇腹形鐵絲網為軍
    營用以界定其所有權範圍及與外界區隔之工具，屬軍營管理
    之物，被告丁○○就前情自不得諉為不知，竟仍未經所有權
    人同意，亦未向管理之人員確認後即擅自將蛇腹形鐵絲網拔
    起後剪斷拿取之，已足認定其具有不法所有之意圖，其前開
    辯解顯屬卸責之詞，堪難採信。（三）又被告甲○○固以前
    語為辯，然查：1.本件共同被告丁○○於警詢中即陳稱：鐵
    絲網是由我本人剪斷的，甲○○在一旁觀看，核與被告甲○○於警詢及偵查中供稱：我先生從草叢內把鐵絲網拉出來，
    我在旁邊看，我有問他是否有關係，他說應該沒有關係，就
    繼續拉出來剪，我並沒有幫他剪，我都是在旁邊看等語相符
    ，依被告2 人之陳述，應認被告丁○○持老虎鉗剪斷鐵絲網
    之際，被告甲○○身處案發現場目睹全部犯罪過程。被告甲○○於本院審理中固改以前語為辯，而共同被告丁○○於本
    院審理中亦附和前開被告甲○○之說詞，改稱：我已經剪完
    以後，甲○○才來找我等語，然依證人戊○○於本院審理中
    證稱：「當時我們巡邏經過那個地方，就看到一台摩托車停
    在那邊，因為那邊平常不會有摩托車停在那邊，我們就下車
    過去查看，下去的時候沒有發現草叢有躲人，本來想說要離
    開了，後來聽到離摩托車四、五公尺的草叢內有人在講話，
    也有人在草叢裡面動的聲音，所以我們就過去查看，看到被
    告二人的時候，他們兩個人是戴著安全帽蹲在站崗亭外的草
    叢裡面，我們靠近，且請他們出來，問他們說在做什麼，他
    們說在聊天，我們認為他們下雨天在草叢裡面聊天怪怪的，
    我們就請他們出來並盤查身分，然後我們再進去草叢他們剛
    才蹲的位置查看，發現有一箱已經剪好的鐵絲網（如偵卷第
    35頁之照片所示）。我們當場詢問他們說這箱鐵絲是不是他
    們剪的，我記得當場有人說是他剪的，但是以為是沒有人要
    的（至於是男的或女的說的，或是一起說的，我已經忘記了
    ），但沒有人提到只有一個人剪，另一個人只有看，我們再
    問他們剪這些要做什麼，他們說要拿去賣錢，我們後來就把
    他們連同摩托車帶回派出所，到派出所製作筆錄的時候，兩
    個人才說是男生剪，女生在剪的人旁邊看。」等語，足認被
    告2 人為警查獲之際，係共同蹲坐於毫無遮蔽之草叢內，若
    被告甲○○係因不耐於雨中獨自等候被告丁○○小解而進入
    草叢內尋覓丁○○，則其發現丁○○後，當應立即要求丁○○離開該處騎乘機車前往其他避雨場所，實難想像其非但未
    即時離去，反而於草叢中席地而坐於雨中互相談天之動機，
    又若被告甲○○對於竊盜過程一無所知，為何不於第一時間
    向查獲員警吐實以澄清其疑慮，反而在製作警詢筆錄時，與
    丁○○均為被告甲○○有在場目睹竊盜過程之一致陳述？又
    為何於檢察官偵查中仍為同警詢之陳述？依前所述，應認被
    告甲○○於本院審理中所為辯解顯屬虛枉，堪難採信。2.另
    按共同正犯之意思聯絡，並不以事前有明確之表示、謀議為
    限，即於行為當時，基於相互之認識，以共同犯罪之意思參
    與者，亦無礙於共同正犯之成立，且其表示之方法亦不以明
    示通謀為必要，相互間之默示合致亦無不可（最高法院27年
    上字第2408號判例、73年臺上字第1886號、第2364號判例可
    資參照）。查本件案發當時，被告丁○○騎車搭載被告甲○○，行經事實欄所載之軍營處，被告丁○○見該處無人看管
    ，乃起意行竊，而被告甲○○應亦得認知鐵絲網係屬軍營管
    理之物，竟同被告丁○○進入距離騎機車停放處及道路均有
    一段距離之草叢堆內，全程參與並觀看被告丁○○行竊過程
    ，業如前述，是其既對於未經持有人同意，破壞他人對鐵絲
    網之持有支配關係，並建立新的持有支配關係竊取行為均有
    所認識，且於現場觀察附近情勢，當難謂無實施竊盜之犯意
    聯絡、行為分擔，是應認被告甲○○否認共犯竊盜犯行，及
    共同被告丁○○辯稱係其一人單獨所為，均不足採信。（四
    ）綜前所述，應認本件被告2 人共犯加重竊盜犯行事證明確
    ，均應依法論科。
二、按刑法第321 條第1 項第3 款之攜帶兇器竊盜罪，係以行為
    人攜帶兇器竊盜為其加重條件，此所謂兇器，其種類並無限
    制，凡客觀上足對人之生命、身體、安全構成威脅，具有危
    險性之兇器均屬之（最高法院79年臺上字第5253號判例參照
    ）。查被告2 人於前揭之時、地行竊時所持之老虎鉗1 支，
    係質地堅硬之鋒利物品，足對人之生命、身體安全構成威脅
    ，在客觀上顯然具有危險性，其屬兇器無疑。核被告2 人所
    為，係犯刑法第321 條第1 項第3 款之攜帶兇器竊盜罪。按
    竊盜既未遂之區別應以所竊之物，是否移入自己實力支配之
    下為準則，而不得單以贓物尚未搬離現場即認竊盜未遂（最
    高法院49年台上字第939 號判例參照），本件被告等既已將
    鐵絲網剪斷後排列整齊暫置一旁，而已置於自己實力支配之
    下甚明，是被告等所為已屬既遂，公訴人認被告等所為尚屬
    未遂，固有誤會，然刑事訴訟法第300 條所謂變更法條，係
    指罪名之變更，而同一犯罪之未遂犯及既遂犯，僅屬行為階
    段上之區分，性質上並無不同，亦不生變更起訴法條之問題
    ，併予敘明。被告丁○○與甲○○就上開加重竊盜犯行，均
    有犯意聯絡及行為分擔，為共同正犯。又被告2 人有如事實
    欄所載之犯罪前科及刑之執行情形，有臺灣高等法院被告前
    案紀錄表在卷足稽，其分別於徒刑執行完畢後五年內故意再
    犯上開有期徒刑以上之罪，均為累犯，應均依刑法第47條第
    1 項規定，加重其刑。爰審酌被告2 人素行不佳，恣意竊取
    他人財物，欠缺守法觀念，所竊得之物品價值非鉅，兼衡被
    告2 人之行為分擔、智識程度、犯罪之動機、目的、手段，
    暨個別之犯後態度等一切情狀，各量處如主文所示之刑。又
    扣案之老虎鉗1 支，係被告丁○○所有，供被告丁○○、甲○○為本件竊盜犯行所用之物，業經被告供明在卷，應依刑
    法第38條第1 項第2 款之規定，宣告沒收之。
據上論斷，應依刑事訴訟法第299 條第1 項前段，刑法第28條、
第321 條第1 項第3 款、第47條第1 項、第38條第1 項第2 款，
刑法施行法第1 條之1 ，判決如主文。
本案經檢察官吳美文到庭執行職務。
中    華    民    國    99    年    1     月    8     日
                  刑事第五庭  法  官  張詠晶
以上正本證明與原本無異。
如不服本判決應於收受本判決後10日內向本院提出上訴書狀，並
應敘述具體理由，如未敘述上訴理由者，應於上訴期間屆滿後20
日內補提理由書狀於本院（均須按他造當事人之人數附繕本）「
切勿逕送上級法院」。
                              書記官  王峻宏
中    華    民    國    99    年    1     月    12    日
附錄本案論罪科刑依據之法條：
中華民國刑法第321條（加重竊盜罪）
犯竊盜罪而有左列情形之一者，處6 月以上、5 年以下有期徒刑
：
一、於夜間侵入住宅或有人居住之建築物、船艦或隱匿其內而犯
    之者。
二、毀越門扇、牆垣或其他安全設備而犯之者。
三、攜帶兇器而犯之者。
四、結夥三人以上而犯之者。
五、乘火災、水災或其他災害之際而犯之者。
六、在車站或埠頭而犯之者。
前項之未遂犯罰之。

司法院資訊處製作；財團法人民間司法改革基金會備份。
